【裁判字號】    95,上訴,3656
【裁判日期】    951116
【裁判案由】    違反著作權法
【裁判全文】
臺灣高等法院刑事判決                95年度上訴字第3656號
上  訴  人
即  被  告  甲○○
選任辯護人  乙○○律師
上列上訴人因違反著作權法案件，不服臺灣士林地方法院95年度
訴字第127號，中華民國95年7月25日第一審判決（起訴案號：臺
灣士林地方法院檢察署94年度偵字第5400號），提起上訴，本院
判決如下：
    主  文
上訴駁回。
甲○○緩刑貳年，並向公庫支付新台幣貳拾萬元。
    事  實
一、甲○○明知附表1所示「真假公主芭比」等影音光碟，分別
    係美商迪士尼企業股份有限公司（下稱迪士尼公司）、美商
    華納兄弟娛樂公司（下稱華納兄弟公司）、美商廿世紀福斯
    影片股份有限公司（下稱福斯公司）、美商環球影片製作有
    限責任合夥（下稱環球影片）、美商哥倫比亞影片股份有限
    公司（下稱哥倫比亞公司）、美商新線製作股份有限公司（
    下稱新線公司）、美商米高梅影片股份有限公司（下稱米高
    梅公司）、美商派拉蒙影片股份有限公司（下稱派拉蒙公司
    ）等8家公司享有著作財產權之視聽著作，而附表2所示「黃
    品源（小薇）」等音樂光碟，則分別係滾石國際音樂股份有
    限公司（下稱滾石公司）、華納國際音樂股份有限公司（下
    稱華納音樂公司）、上華國際企業股份有限公司（下稱上華
    公司）、豐華唱片股份有限公司（下稱豐華公司）、新力哥
    倫比亞音樂股份有限公司（下稱新力公司）、環球國際唱片
    股份有限公司（下稱環球唱片公司）、科藝百代股份有限公
    司（下稱科藝百代公司）、艾迴股份有限公司（下稱艾迴公
    司）、華研國際音樂股份有限公司（下稱華研公司）等9家
    公司享有錄音著作財產權之錄音著作，非經上開著作權人同
    意或授權，不得擅自重製或散布，竟基於意圖銷售而擅自以
    重製於光碟之方法侵害他人著作財產權之概括犯意，藉由前
    往大陸地區旅遊之際，購入附表1之盜版DVD或VCD影音光碟
    為母片或在臺北市○○區○○路1段245號3樓其住處，利用
    所有之電腦設備連結網際網路，以會員身份從ezPeer網站下
    載附表2所示音樂歌曲後，將上述盜版影音光碟及音樂歌曲
    之內容，以其所有VCD燒錄機分別重製於空白VCD及CD光碟片
    上，並自民國93年9月間某日起至94年5月11日止，未經前開
    著作權人之同意或授權，在上址住處，連續利用電腦設備經
    網際網路連結至奇摩拍賣網站（網址：http://tw.bid.yaho
    o.com/），以會員帳號「cynthia5358」、「j880921」、「
    w861213」、「amy123q」、「eye900312」、「peggy_8720
    」刊載以每片新臺幣200元不等之價格，販售盜版VCD影音光
    碟及CD音樂光碟之訊息，供不特定人瀏覽標購，待買家選定
    所欲購買之盜版光碟並付款至甲○○指定之國泰世華商業銀
    行000000000000號帳戶（按係甲○○以其子王文緯之名義開
    立）後，再將不特定人所訂購之盜版光碟，以郵寄掛號之方
    式寄送予顧客營利，以此重製、散布重製物之方式侵害上開
    著作權人之著作財產權。嗣於94年5月11日下午1時許，為警
    持搜索票在甲○○上開住處搜索查獲，並當場扣得電腦1部
    （含內建光碟機、燒錄機各1臺）、VCD光碟燒錄對拷機1臺
    、附表1、2之盜版光碟296片、空白光碟250片、郵寄光碟用
    信封9個，始查悉上情。
二、案經迪士尼公司、華納兄弟公司、福斯公司、環球影片、哥
    倫比亞公司、新線公司、米高梅公司、派拉蒙公司、滾石公
    司、華納音樂公司、上華公司、豐華公司、新力公司、環球
    唱片公司、科藝百代公司、艾迴公司、華研公司訴由基隆市
    警察局移送台灣士林地方法院檢察署檢察官偵查起訴。
    理  由
壹、程序方面：
    本件認定事實所引用之本件卷內所有卷證資料（包含人證與
    文書證據、物證等證據），並無證據證明係公務員違背法定
    程序所取得，且被告及其辯護人於原審審理時即對檢察官所
    提出之證據方法之證據能力均表示沒意見等語，並於本院審
    判期日對本院提示之卷證亦均陳明沒意見等語，且卷內之文
    書證據，亦無刑事訴訟法第159條之4之顯有不可信之情況與
    不得作為證據之情形，從而，依刑事訴訟法第159條至159條
    之5之規定，本件認定事實所引用之本件卷證所有證據（包
    含人證與文書證據、物證等證據），均有證據能力，合先敘
    明。
貳、實體方面：
一、上揭犯罪事實，迭據被告甲○○於警詢、原審偵審中及本院
    審理時均坦承不諱，核與告訴代理人丙○○、楊金生於原審
    偵審中指述之情節及證人即查獲之員警張金賢於原審偵審中
    所證述之情節均大致相符，並有電腦主機1部（含內建光碟
    機、燒錄機各1臺）、VCD光碟燒錄對拷機1臺、附表1、2 之
    盜版光碟296片、空白光碟250片、郵寄光碟用信封9個等扣
    案可證。此外，復有財團法人電影及錄影著作保護基金會94
    年5月9日、11日鑑識報告各1份、被告之子王文緯國泰世華
    商業儲蓄銀行（帳號000000000000號）開戶申請人資料、印
    鑑卡各1紙、交易資料7紙、對帳單5紙）、奇摩拍賣網站刊
    登拍賣盜版光碟訊息、評價意見之網頁列印資料24紙、扣案
    之附表1視聽著作權文件88紙、附表2錄音著作權文件8紙等
    在卷為憑，足認被告自白與事實相符，堪予採信。本件事證
    明確，被告犯行洵堪認定。
二、新舊法比較適用：
(一)按94年1月7日修正公布，95年7月1日施行之刑法第2條第1項
    規定：「行為後法律有變更者，適用行為時之法律。但行為
    後之法律有利於行為人者，適用最有利於行為之法律。」。
(二)被告行為後，刑法第55條業經修正為：「一行為而觸犯數罪
    名者，從一重處斷，但不得科以較輕罪名所定最輕本刑以下
    之刑」，係法理之明文化，對被告而言並無有利或不利之情
    形，自不生新舊法比較之問題。
(三)又刑法在被告行為後，刑法第56條連續犯之規定，業於94年
    1 月7日修正公布刪除，並於95年7月1日施行，因新法業已
    刪除連續犯之規定，此刪除雖非犯罪構成要件之變更，但顯
    已影響行為人之法律效果，自屬法律有變更，依新法第2條
    第1項規定，比較新、舊法結果，仍應適用較有利於被告之
    行為時法即舊法論以連續犯（最高法院95年度第8次刑事庭
    會議決議參照）。
(四)再被告行為後刑法第57條規定，亦經修正，惟此為法院就刑
    之裁量審認標準見解之明文化，非屬法律之變更。至刑法第
    11條於被告行為後雖經修正，但僅為增加保安處分之規定，
    與本件無關。
(五)經綜合被告本件全部罪刑之結果而為比較，被告行為後之刑
    法並不較有利於被告，本件應適用被告行為時刑法之規定論
    處。至緩刑之宣告，依最高法院95年第8次刑事庭會議決議
    則應適用新法第74條之規定。
三、按著作權法第91條第2項既係規定意圖銷售或出租而擅自重
    製他人著作，則按照低度行為吸收於高度行為之原則，其出
    賣散布重製他人著作之行為，當吸收於擅自重製行為之中，
    自應專依重製之規定處罰（最高法院92年度臺上字第1425號
    判決參照）。是核被告所為，係犯著作權法第91條第2項、
    第3項之意圖銷售而擅自以重製於光碟之方法侵害他人之著
    作財產權罪。被告意圖銷售而購入持有盜版光碟，並據以重
    製盜版光碟，進而為出售散布行為，其意圖散布而持有及出
    售散布之低度行為，應分別為其意圖散布及重製盜版光碟之
    高度行為所吸收，均不另論罪。被告多次重製盜版光碟片販
    售，時間緊接，手段相若，所犯構成要件相同，顯係基於概
    括犯意為之，為連續犯，應依被告行為時之刑法第56條之規
    定論以一罪，並加重其刑。公訴人認被告涉犯著作權法第91
    條之1第2項、第3項之散布重製光碟罪，與意圖散布而重製
    光碟罪之間有方法結果之牽連關係，容有未洽，附此敘明。
四、原審基於上揭理由，因依著作權法第91條第2項、第3項、第
    98條，被告行為後之刑法第2條第1項但書、第11條及被告行
    為時之刑法第56條各規定，於審酌被告不思循正當途徑獲取
    所需，而先後多次重製並出售、散布盜版光碟片，且被查獲
    之盜版光碟片之數量達296片，侵害著作權財產人之利益非
    輕，損及我國致力保護智慧財產權之國際聲譽，及其犯罪之
    動機、目的、手段，及犯後之態度等一切情狀，量處有期徒
    刑9月。並以扣案之電腦1部（含內建光碟機、燒錄機各1臺
    ）、VCD光碟燒錄對拷機1臺、附表1、2之盜版光碟296片、
    空白光碟250片、郵寄光碟用信封9個等物，為被告所有且係
    供被告本件犯罪所用之物，業據其供承在卷，併依著作權法
    第98條之規定，沒收之。核其認事用法，俱無違誤，量刑亦
    甚允洽。被告上訴意旨以原審量刑過重，指摘原判決不當，
    為無理由，應予駁回。
五、公訴意旨另以：警方於上開時地搜索同時查獲被告甲○○持
    有仿冒附表3美商微軟公司（下稱微軟公司）所有「XBOX」
    商標圖樣所示之盜版遊戲光碟19片等物，而認被告此部份行
    為亦涉有違反著作權法第91條之1第2項明知係侵害著作財權
    之重製物意圖散布而持有之罪嫌云云。惟按犯罪事實應依證
    據認定之，無證據不得認定犯罪事實，刑事訴訟法第154條
    第2項定有明文。又認定不利於被告之事實，須依積極證據
    ，苟積極證據不足為不利於被告事實之認定時，即應為有利
    於被告之認定，更不必有何有利之證據，最高法院著有30年
    上字第816號判例可供參照。公訴人認被告涉有此部分犯行
    ，無非係以卷附之網路列印資料所載，買家於網路上留言稱
    「對不起你是說，你片子不是原版（板）ㄉ我機子要去修改
    ，是嗎？那我可不可以取消這筆交易」等語，而認被告之前
    有在販賣相同於前開扣案之盜版光碟，本件所扣案光碟係意
    圖販賣而持有云云。訊據被告堅決否認此部份犯行，辯稱：
    該等「XBOX」之光碟片係其買來自己玩的，並未出賣等語。
    經查：告訴人微軟公司固指稱被告有販賣上開盜版「XBOX」
    遊戲光碟，並提出奇摩拍賣帳號「cynthi a5358」之「關於
    我」、「評價」網路列印資料等為憑，然審酌上開網路列印
    資料之買家留言之時間為94年4月17日，本件查扣盜版光碟
    之時間則為94年5月11日，兩者相距有24日之久，且訂購之
    光碟名稱、內容與扣案之重製光碟名稱、內容均有不符，尚
    難認係為上開銷售而重製。又本件被告查獲之盜版遊戲光碟
    僅有19片，且每種遊戲軟體為1片至2片，數量非鉅，被告辯
    稱係純粹提供自己遊戲之用，尚非不足採信。另上開買家於
    下訂單後，詢問賣家所拍賣之片子不是原版，即取消該筆交
    易，本院尚查無積極證據足認被告有為此筆交易已行重製之
    行為，即難以著作權法第91條之1第2項之罪相繩。惟公訴意
    旨認被告此部分犯行與前開論罪科刑部份有裁判上一罪之關
    係，爰不另為無罪之諭知。
六、末查被告前此未曾因故意犯罪而受有期徒刑以上刑之宣告，
    有本院被告全國前案紀錄表1紙存卷可參，偶因一時失察，
    致罹刑章，惡性非重，事後已坦承犯行，深具悔意，並表明
    願捐助公庫以彌補其過錯，經此科刑教訓，日後當知警惕而
    無再犯之虞，故本院認其所受上開刑之宣告，以暫不執行為
    適當，併予宣告緩刑2年，並向公庫支付新台幣20萬元，以
    啟自新。
據上論斷，應依刑事訴訟法第368條，被告行為後刑法第74條第1
項第1款及第2項第4款，判決如主文。
本案經檢察官黃柏齡到庭執行職務。
中    華    民    國    95    年    11    月    16    日
                刑事第二十庭  審判長法  官  尤  豐  彥
                                    法  官  張  明  松
                                    法  官  黃  金  富
以上正本證明與原本無異。
如不服本判決，應於收受送達後十日內向本院提出上訴書狀，其
未敘述上訴之理由者並得於提起上訴後十日內向本院補提理由書
（均須按他造當事人之人數附繕本）。
                                    書記官  高  士  童
中    華    民    國    95    年    11    月    17    日
附錄：本案論罪科刑法條全文
著作權法第91條
擅自以重製之方法侵害他人之著作財產權者，處三年以下有期徒
刑、拘役，或科或併科新臺幣七十五萬元以下罰金。
意圖銷售或出租而擅自以重製之方法侵害他人之著作財產權者，
處六月以上五年以下有期徒刑，得併科新臺幣二十萬元以上二百
萬元以下罰金。
以重製於光碟之方法犯前項之罪者，處六月以上五年以下有期徒
刑，得併科新臺幣五十萬元以上五百萬元以下罰金。
著作僅供個人參考或合理使用者，不構成著作權侵害。
著作權法第98條
犯第91條至第93條、第95條至第96條之1 之罪，供犯罪所用或因
犯罪所得之物，得沒收之。但犯第91條第3 項及第91條之1 第3
項之罪者，其得沒收之物，不以屬於犯人者為限。


司法院資訊處製作；財團法人民間司法改革基金會備份。
